【裁判字號】    89,上訴,2259
【裁判日期】    891012
【裁判案由】    公共危險
【裁判全文】
臺灣高等法院臺中分院刑事判決                  八十九年度上訴字第二二五九號
    上  訴  人  臺灣台中地方法院檢察署檢察官
    被      告  丙○○
    指定辯護人  本院公設辯護人  甲○○
右上訴人因被告公共危險案件，不服臺灣台中地方法院八十九年度訴字第一七五二號
中華民國八十九年十月十二日第一審判決（起訴案號：臺灣台中地方法院檢察署八十
九年度偵字第七四三五號），提起上訴，本院判決如左：
      主  文
原判決撤銷。
丙○○放火燒燬現未有人所在之他人所有建築物，未遂，處有期徒刑壹年陸月。緩刑
參年。
      事  實
丙○○於民國（下同）八十九年一月十三日十九時四十五分許，因不滿其父陳宗堅所
有坐落在台中縣沙鹿鎮○○里○○街四九號（建號四四）之現未有人所在建築物（破
舊房屋），於七十八年間即被列為政府預定徵收地而不能修建，復至今政府仍未辦理
徵收而未能領到徵收補償費，迭經陳情亦無效果之情形下，竟一時氣憤，欲放火燒燬
該屋，而攜帶一瓶裝有汽油之寶特瓶及打火機二個，爬上上開建築物之屋頂，並著手
將汽油潑灑於屋頂，於打開打火機之開關點燃打火機火苗之際，為附近民眾發覺報警
後，為警所逮捕而未遂其目的。案經台中縣警察局清水分局報請台灣台中地方法院檢
察署檢察官偵查起訴。
      理  由
一、訊據被告丙○○坦承於前開時、地有攜帶一瓶裝有汽油之寶特瓶及打火機二個爬
    上上開建築物之屋頂及已打開打火機要點燃木棍等事實不諱，惟矢口否認有放火
    要燒燬上開建築物之犯意，辯稱：上開建築物坐落之土地被政府列為第一期公共
    設施保留地，但經過了多年政府一直沒有徵收，雖經伊多次陳情均無下文，伊很
    氣恨，剛好當時看電視有總統選舉之競選政見，伊一時氣憤，為引起注意，始如
    此之為，但僅係抗議性質，並非故意要放火云云。惟查上開建築物係屬被告之父
    陳宗堅所有，以前經營木材行，但已三十年沒有經營，目前並未有人所在等情，
    業據證人即被告之胞弟乙○○及堂兄陳奇銘等二人分別證述在卷（見原審卷第六
    十頁及本院卷第三十八頁至第三十九頁），並有台中縣沙鹿鎮○○段沙鹿小段四
    四建號之建築物登記謄本一份在卷可稽（見本院卷第二十三頁），足見上開建築
    物係屬他人（陳宗堅）所有之現未有人所在之建築物，委無可疑。次查被告於案
    發當時曾攜帶上開裝有汽油之寶特瓶上上開建築物，雖被告辯稱該瓶裝有汽油之
    寶特瓶係自己倒下的云云，但查該瓶汽油既係用寶特瓶所裝，苟非被告執意所倒
    ，汽油豈會散灑在該屋頂上？第查被告於站立在上開建築物之屋頂時，確手持打
    火機，且講說要放火，亦據證人即承辦警員林哲雄到庭結證明確（見原審卷第十
    一頁），另經原審當庭勘驗案發當時在現場所拍攝之錄影帶亦顯示被告站在上開
    建築物屋頂之上面，手持打火機，有點燃打火機，事後又拾起屋頂上之大木片用
    打火機點該木片而未點燃等情，有原審勘驗筆錄足按（見原審卷第十一頁）。被
    告既已將上開裝有汽油之寶特瓶潑灑於屋頂上，且復手持打火機點燃屋頂上之大
    木片，足見被告應具有放火之犯意，且已著手於放火之行為甚明。再查上開建築
    物雖有房屋之型，但已破舊不堪，有照片足憑（見原審卷第十四頁、第四十一頁
    、第四十七頁），且目前並未有人所在（已如前述），是充其量應僅屬建築物，
    並非房屋。此外復有扣案之上開裝有汽油之寶特瓶一個、打火機二個及卷附之現
    場照片二張（見三０四號偵查卷第十二頁）等足稽，足證被告上開所辯顯係飾卸
之詞，不足採信。是罪證明確，被告之犯行堪以認定。
二、核被告所為係犯刑法第一百七十四條第四項、第一項之放火燒燬現未有人所在之
    他人所有建築物未遂罪。公訴人認被告係犯同法第一百七十三條第三項、第一項
    之放火燒燬現供人使用之住宅未遂罪，起訴法條尚有未洽，應予變更。至其著手
    於放火行為而未遂其目的，為未遂犯，並依法減輕其刑。原審未予詳查，遽認上
    開建築物係現未有人所在之被告自己所有建築物，與刑法第一百七十四條第四項
    、第一項之要件不符為由，而為無罪之判決，核有違誤。檢察官上訴意旨執此指
    摘原判決不當，非無理由，應由本院將原判決予以撤銷改判。爰審酌被告犯罪之
    動機、目的、手段、所生危害及犯後態度等一切情狀，量處如主文第二項所示之
    刑，以示懲儆。復查被告未曾受有期徒刑以上宣告，有台灣高等法院被告全國前
    案紀錄表足按，此次係因不滿上開建築物於七十八年間即被列為政府預定徵收地
    而不能修建，惟至今政府仍未辦理徵收而未能領到徵收補償費，雖迭經陳情亦無
    效果之情形下，一時氣憤，致犯本罪，非無可憫，事後於本院審理時已深感悔悟
    並請求原諒，其經此次教訓應知警惕，並無再犯之虞，本院認上開所宣告之刑以
    暫不執行為適當，故併予宣告緩刑三年，以勵自新。
三、據上論結，應依刑事訴訟法第三百六十九條第一項前段、第三百六十四條、第二
    百九十九條第一項前段、第三百條、刑法第一百七十四條第四項、第一項、第二
    十六條前段、第七十四條第一項，判決如主文。
本案經檢察官丁○○到庭執行職務。
中      華      民      國      九十     年       二      月     六     日
                                    臺灣高等法院臺中分院刑事第八庭
                                          審判長法  官  羅  得  村
                                                法  官  林  輝  煌
                                                法  官  劉  榮  服
右正本證明與原本無異。
如不服本判決應於收受送達後十日內向本院提出上訴書狀，其未述上訴之理由者並
得於提起上訴後十日內向本院補提理由書（均須按他造當事人之人數附繕本）。
                                                書記官  陳  俞  豪
中      華      民      國      九十     年       二      月      六    日
                Ｉ


司法院資訊處製作；財團法人民間司法改革基金會備份。
